臺灣高等法院刑事判決
111年度上訴字第25號
上  訴  人  
即  被  告  江城  



上列上訴人即被告因違反藥事法等案件，不服臺灣桃園地方法院
110年度訴字第701號，中華民國110年11月10日第一審判決（起
訴案號：臺灣桃園地方檢察署109年度偵字第36374號），提起上
訴，本院判決如下：
    主    文
上訴駁回。
    犯罪事實
一、甲○明知甲基安非他命係經中央衛生主管機關衛生福利部明
    令公告禁止製造、調劑、輸入、輸出、販賣或陳列之毒害藥
    品，屬於禁藥，不得非法轉讓予他人，竟分別基於轉讓禁藥
    甲基安非他命之犯意，於民國109年4月21日16時11分許、同
    年月23日19時21分許，在其位在桃園市○鎮區○○路00巷00號5
    樓住處內，先後無償提供其所有實際數量不詳（均無證據證
    明純質淨重已達10公克以上）之甲基安非他命少許予乙○○施
    用而轉讓之。
二、案經新竹縣政府警察局新湖分局報請臺灣桃園地方檢察署檢
    察官偵查起訴。　
　　理    由
壹、審理範圍：
　　原審判決後，上訴人即被告甲○（下稱被告）對原判決關於
    其附表編號4、5所示有罪（即轉讓禁藥予乙○○）部分聲明不
    服，並於法定期間提起該部分上訴，檢察官對於原判決並未
    提起上訴，故本件審理範圍，僅限於原判決關於其附表編號
    4、5所示有罪部分，合先敘明。
貳、證據能力方面：　　
一、按被告以外之人於審判外之陳述，雖不符刑事訴訟法第159
    條之1至第159條之4之規定，然經當事人於審判程序同意作
    為證據，法院審酌該言詞陳述或書面陳述作成時之情況，認
    為適當者，亦得為證據；當事人、代理人或辯護人於法院調
    查證據時，知有刑事訴訟法第159條第1項不得為證據之情形
    ，而未於言詞辯論終結前聲明異議者，視為有前項之同意，
    刑事訴訟法第159條之5定有明文。查，本判決下列認定事實
    所引用之被告以外之人於審判外所為之供述證據資料（包含
    人證與文書等證據），並無證據證明係公務員違背法定程序
    所取得；而檢察官及被告對本院審理期日提示之卷證，均不
    爭執其等證據能力（見本院卷第157至158頁），且迄至言詞
    辯論終結前亦未再聲明異議，本案證據資料作成時之情況，
    核無違法取證或其他瑕疵，證明力亦無明顯過低之情形，認
    為以之作為證據為適當，依刑事訴訟法第159條之5規定，自
    均得作為證據。
二、至於非供述證據部分，檢察官及被告於本院審理期日均不爭
    執其等證據能力（見本院卷第158至159頁），復均查無違反
    法定程序取得或其他不得作為證據之情形，且經本院於審理
    期日提示予檢察官及被告而為合法調查，應認均有證據能力
    。
貳、實體部分：
一、認定犯罪事實所憑之證據及理由： 
　　訊據被告固坦承乙○○有於上開時間、地點，施用其所持有之
    甲基安非他命2次等事實，惟矢口否認有何轉讓禁藥之犯行
    ，辯稱：乙○○自己把伊桌上的毒品拿去用，伊沒有轉讓云云
    。經查：
  ㈠上揭犯罪事實，業據被告於原審審理中坦承不諱（見原審卷
    第86、89、161頁），復經證人乙○○於警詢及偵查中證述屬
    實（見偵卷第101至109、320頁），並有臺灣新竹地方法院1
    09年聲監字第133號通訊監察書及其電話附表、通訊監察譯
    文等件附卷可佐（見偵卷第135至136、161至163頁），足見
    被告前開任意性自白核與事實相符，應堪採信。
　㈡被告雖以前開情詞置辯。惟查：
　　⒈被告先於警詢時供稱：監察譯文編號A-8（即109年4月21日
      15時54分、16時11分之通話錄音譯文）是乙○○打電話給伊
      ，說要來伊家聊天的意思，沒有任何毒品交易，（問：乙
      ○○向警方坦承本次通話於109年4月21日16時15分，原先他
      要跟擬購買安非他命500元，但當時你身上沒有貨，無法
      販售給他，你無償提供請他施用第二級毒品安非他命，你
      如何解釋？）他要這麼說，伊沒有話講；監察譯文A-10（
      即109年4月23日18時37分、19時21分之通話錄音譯文）這
      通電話，伊不知道乙○○找伊什麼事，因為當時伊很想睡覺
      ，只是下樓打發他兩句，伊就回家睡覺了，（問：乙○○向
      警方坦承本次通話於109年4月23日19時21分到他家後，你
      無償提供他第二級毒品安非他命施用兩口，你如何解釋？
      ）他要這個說，伊沒有話講等語（見偵卷第21、23頁）；
      復於偵查中供稱：乙○○於109年4月21日當天有來找伊，他
      剛出獄來找伊聊天而已；於109年4月23日當天有來找伊，
      但伊沒有賣毒品，也沒有轉讓毒品給乙○○等語（見偵卷第
      427至428頁）；惟於原審審理中改供稱：伊承認轉讓第二
      級毒品部分等語（見原審卷第86、161頁）；然於本院審
      理中再改稱：乙○○說要跟伊買，伊沒有賣，伊的桌上有毒
      品，他自己拿去用，伊沒有拿毒品給乙○○，沒有轉讓等語
      （見本院卷第157、159至160頁），則被告於警詢、偵查
      、原審及本院審理中就乙○○有無均至其住處內、有無在其
      住處內施用甲基安非他命、及其有無轉讓甲基安非他命予
      乙○○等部分之供述前後不一，則被告所述是否可信，顯非
      無疑。
　　⒉又證人乙○○先於警詢時證稱：監察譯文編號A-8不是伊與被
      告討論毒品交易之意，本次沒有交易毒品，伊原本打算跟
      被告購買價值新臺幣（下同）500元之（甲基）安非命來
      施用，但是伊到他那邊之後，他跟伊說他那邊沒有安非他
      命，本次見面有施用毒品，被告請伊無償施用安非他命兩
      口；監察譯文A-10是伊與被告討論毒品交易之意，這一次
      沒有成功，因為伊下班之後經過他家，打電話先跟他聯絡
      ，到他家後問他有沒有安非他命，看被告願不願意請伊施
      用安非他命，本次見面伊有施用毒品，被告有請伊無償施
      用安非他命兩口等語（見偵卷第105頁）；復於偵查中證
      稱：109年4月21日下午4時11分許，情形如伊警詢所述，
      當時伊原本打算向被告買500元安非他命，但伊到被告處
      後，被告說他沒有，當時只剩玻璃球內的殘渣，被告就讓
      伊吸2口，伊吸完後確認應該是安非他命；109年4月23日
      下午7時21分許，情形如伊警詢所述，伊下班之後經過被
      告家，並打電話問被告是否有在家，並問他有沒有安非他
      命可以請伊施用，伊到被告家之後，被告就請伊施用玻璃
      球內安非他命殘渣1、2口等語明確（見偵卷第320頁），
      是被告前開所辯，顯屬事後卸責之詞，不足採信。
　㈢綜上所述，本案事證明確，被告上開犯行均堪予認定，應均 
    予依法論科。　       
二、論罪：
　㈠按甲基安非他命屬安非他命類藥品，為藥事法第22條第1項第
    1款所列管之「禁藥」，故行為人明知甲基安非他命為禁藥
    而轉讓予他人者，其轉讓行為同時該當於毒品危害防制條例
    第8條第2項之轉讓第二級毒品罪及藥事法第83條第1 項之轉
    讓禁藥罪，屬法條競合，應依重法優於輕法、後法優於前法
    等法理，擇一處斷。而藥事法第83條第1項轉讓禁藥罪之法
    定本刑（7年以下有期徒刑，得併科5,000萬元以下罰金），
    較毒品危害防制條例第8條第2項轉讓第二級毒品罪之法定本
    刑（6月以上5 年以下有期徒刑，得併科70萬元以下罰金）
    為重，是轉讓甲基安非他命之第二級毒品，除轉讓達一定數
    量（依「轉讓毒品加重其刑之數量標準」規定，轉讓第二級
    毒品達淨重10公克以上）；或成年人對未成年人為轉讓行為
    ；或對孕婦為轉讓行為，依毒品危害防制條例第8條第6項、
    第9條各有加重其刑至2分之1等特別規定加重處罰者外，應
    依藥事法第83條第1項規定處斷。被告2次轉讓甲基安非他命
    予乙○○之數量不詳，並無證據可證已超過行政院依毒品危害
    防制條例第8條第6項頒訂「轉讓毒品加重其刑之數量標準」
    第2條第1項第2款規定之淨重10公克數量，是依罪疑惟輕原
    則，應為被告有利之認定，而認被告上開轉讓之甲基安非他
    命均未達該加重處刑標準。是核被告所為，均係犯藥事法第
    83條第1項之轉讓禁藥罪。起訴書認被告所為，均係犯毒品
    危害防制條例第8條第2項之轉讓第二級毒品罪，容有未洽，
    惟起訴之社會基本事實同一，且經原審及本院均踐行告知程
    序後，予以檢察官及被告辯論（見原審卷第161頁；本院卷
    第156頁），業已保障被告之防禦權，爰依法變更起訴法條
    。
　㈡被告持有甲基安非他命之行為與轉讓行為屬實質上一罪之階
    段行為，高度之轉讓行為既已依藥事法加以處罰，依法律適
    用完整性之法理，其低度之持有甲基安非他命行為，不能再
    行割裂適用毒品危害防制條例加以處罰，而藥事法對於持有
    禁藥之行為未設有處罰規定，故就被告轉讓前持有甲基安非
    他命之低度行為，不另處罰。
　㈢被告所犯前揭2次轉讓禁藥犯行，犯意分別，行為互殊，應予
    分論併罰。
三、上訴駁回之理由：
　  原審以被告犯轉讓禁藥等犯行均事證明確，審酌被告知悉甲
    基安非他命之施用，不僅戕害健康，亦對於社會國家具有潛
    在危害，竟仍無償轉讓甲基安非他命予他人施用，足以助長
    施用毒品歪風，實屬不該。然其犯後於原審終能坦承各該犯
    行，態度尚可，且所涉毒品數量非鉅；兼衡其犯罪之動機、
    目的、手段、暨其品行、智識程度等一切情狀，就被告所犯
    轉讓禁藥罪均量處有期徒刑3月，經核其認事、用法並無違
    誤或不當，量刑亦屬妥適，應予維持。是被告猶執前詞否認
    犯罪，上訴指摘原審判決不當云云，為無理由，應予駁回
據上論斷，應依刑事訴訟法第368條，判決如主文。
本案經檢察官王晴怡提起公訴，檢察官陳正芬到庭執行職務。
中　　華　　民　　國　　111 　年　　6 　　月　　8 　　日
                  刑事第二十三庭審判長法  官  許永煌
                                      法  官  黃美文
                                      法  官  雷淑雯
以上正本證明與原本無異。
如不服本判決應於收受送達後20日內向本院提出上訴書狀，並應
敘述具體理由；其未敘述上訴理由者，應於上訴期間屆滿後20日
內向本院補提理由書（均須按他造當事人之人數附繕本）「切勿
逕送上級法院」。
                                      書記官   林立柏
中　　華　　民　　國　　111 　年　　6 　　月　　8 　　日
附錄：本案論罪科刑法條全文
藥事法第83條
明知為偽藥或禁藥，而販賣、供應、調劑、運送、寄藏、牙保、
轉讓或意圖販賣而陳列者，處7年以下有期徒刑，得併科新臺幣 
5千萬元以下罰金。
犯前項之罪，因而致人於死者，處7年以上有期徒刑，得併科新
臺幣1億元以下罰金；致重傷者，處3年以上12年以下有期徒刑，
得併科新臺幣7千5百萬元以下罰金。
因過失犯第1項之罪者，處2年以下有期徒刑、拘役或科新臺幣5 
百萬元以下罰金。
第1項之未遂犯罰之。